臺灣高等法院臺中分院刑事判決　　　　96年度上易字第1023號
上　訴　人　台灣台中地方法院檢察署檢察官
被　　　告　乙○○
　　　　　　　　　　（另案在臺灣台中女子監獄執行中）
上列上訴人因毒品危害防制條例案件，不服臺灣臺中地方法院96
年度易字第1668號中華民國96年4月25日第一審判決（起訴案號
：臺灣臺中地方法院檢察署96年度毒偵字第1345號），提起上訴
，本院判決如下：
    主  文
原判決撤銷。
乙○○施用第貳級毒品，處有期徒刑月，如易科罰金，以新臺
幣壹仟元折算壹日，減為有期徒刑壹月又拾伍日，如易科罰金，
以新臺幣壹仟元折算壹日。
    犯罪事實
一、乙○○曾因施用毒品案件，經觀察、勒戒後，認無繼續施用
    毒品之傾向，於民國95年3月10日執行完畢釋放，經臺灣臺
    中地方法院檢察署檢察官為不起訴處分。另因持有第一級毒
    品案件，經臺灣臺中地方法院判處有期徒刑4月（現執行中
    ，不構成累犯）。詎乙○○仍於前案觀察、勒戒執行完畢後
    5年內，復基於施用第二級毒品甲基安非他命之犯意，於96
    年1月9日，在臺中縣豐原市某不詳姓名友人住處，以將甲基
    安非他命置入玻璃球內，其下以火加熱，再吸入其霧化氣體
    之方式，施用第二級毒品甲基安非他命1次。嗣於96年1月11
    日晚間7時40分許，在臺中縣豐原市○○路○段89巷口，因另
    案為警緝獲，經採集尿液送驗後查知上情。
二、案經台中縣警察局豐原分局報請台灣臺中地方法院檢察署檢
    察官偵查起訴。
    理  由
一、上開犯罪事實，業經被告乙○○於警詢、偵訊、原審及本院
    審理時之坦承不諱，且被告為警查獲所採集尿液，經送驗結
    果，呈甲基安非他命陽性反應，有中山醫學大學附設醫院藥
    物濫用檢測中心確認結果報告在卷可證，堪認被告上開不利
    於己之自白確與事實相符，足以採信。又被告曾因施用毒品
    案件，經觀察、勒戒後，認無繼續施用毒品之傾向，經臺灣
    臺中地方法院檢察署檢察官為不起訴處分，有臺灣臺中地方
    法院檢察署刑案資料查註紀錄表、臺灣高等法院被告前案紀
    錄表附卷足憑，其於因施用毒品案件，經法院裁定送強制戒
    治執行及所處有期徒刑之執行完畢獲釋5年內，再犯毒品危
    害防制條例第10條之罪，事證明確，被告犯行洵堪認定。
二、核被告所為係犯毒品危害防制條例第10條第2項施用第二級
    毒品罪。被告持有第二級毒品之低度行為，應為施用之高度
    行為所吸收，不另論罪。檢察官上訴意旨以：本件被告於原
    審為有罪之陳述，原審乃依簡式審判程序審理，此時應僅得
    為被告全部有罪之判決，然而原審為一部有罪、一部不另為
    無罪諭知之判決，顯有判決組織不合法之違背法令事由；又
    原審認除上開有罪部分外，其餘部分（自95年5月中旬起至
    96 年1月9日之前止）僅有被告之自白作為證據，因而認定
    證據不足，但原審應可採集被告毛髮送鑑定以證明被告確有
    該部分之犯罪事實云云指摘原判決不當。但按第一審於準備
    程序進行中被告先就被訴事實為有罪之陳述時，審判長得告
    知被告簡式審判程序之旨，並聽取當事人、代理人、辯護人
    及輔佐人之意見後，裁定進行簡式審判程序，刑事訴訟法第
    273條之1定有明文，本件被告於原審準備程序中既已為有罪
    之陳述，原審於告知被告簡式審判程序之旨，並聽取被告及
    檢察官之意見後，裁定進行簡式審判程序，並無不合。至於
    原審對於公訴人認有裁判上一罪關係之一部事實，審酌相關
    證據後認罪證不足，而為一部不另為無罪之諭知，此與檢察
    官以數罪起訴，而為一部有罪、他部無罪之判決不同，自無
    所謂判決組織不合法之問題。又頭髮平均生長速率約為每月
    1公分（範圍介於0.7至1.4公分），頭髮檢驗所推估當事人
    施用毒品「期間」僅為平均數值（例如96年4月至96年6月間
    為安非他命陽性反應），並無法精確計算出施用時間，施用
    頻率（每天施用或多少天施用一次）亦無法藉由檢驗方法推
    算，此有法務部調查局96年6月25日調科壹字第09600261070
    號函及行政院衛生署管制藥品管理局96年5月18日管檢字第
    09600 04754號函足憑。則本件被告自被查獲時（96年1月11
    日）起迄今已逾6個月，距離被告自白第一次施用之時間（
    95年5月中旬）更已達1年2月，而依照上開法務部與衛生署
    函所示，頭髮生長之速度因人而異，是頭髮之檢驗應僅能鑑
    定出某段期間有無施用毒品之行為，並無法精確計算出施用
    時間，施用頻率，而本案案發迄今歷時已久，再採集被告頭
    髮送驗，縱使被告頭髮中有甲基安非他命毒品反應，亦無法
    判斷被告究竟於何時、施用幾次甲基安非他命，是檢察官上
    訴請求以被告毛髮鑑定，核無必要，併此序明。檢察官之上
    訴為無理由，原審認被告罪證明確，而予論罪科刑，固非無
    見；惟中華民國96年罪犯減刑條例業經公佈施行，本件被告
    犯罪在96年4月24日以前，原審未及適用上開減刑條例予以
    減刑，尚有未洽，自應由本院撤銷改判。爰審酌被告之素行
    ，本件施用毒品之次數及其已坦承犯行，尚具悔意，態度良
    好等一切情狀，量處如主文第2項所示之刑，並應依中華民
    國96年罪犯減刑條例第2條第1項第3款之規定減輕其刑2分之
    1，並諭知易科罰金之折算標準。
三、公訴意旨另以：被告除在前開本院認定之時、地，施用甲基
    安非他命1次外，其自95年5月中旬起至96年1月9日之前止，
    在不詳地點，尚有多次施用甲基安非他命之行為，認被告此
    部分亦涉有毒品危害防制條例第10條第2項之罪嫌。按犯罪
    事實應依證據認定之，無證據不得認定犯罪事實；被告或共
    犯之自白，不得作為有罪判決之唯一證據，仍應調查其他必
    要之證據，以察其是否與事實相符，刑事訴訟法第154條第2
    項、第156條第2項分別定有明文。經查，被告雖於警詢、偵
    訊及本院審理時均自白有此部分之犯行，然遍查全卷並無其
    他證據足資佐證；且甲基安非他命施用後可於尿液中檢出之
    時間，最長不會超過4日，有行政院衛生署藥物食品檢驗局
    81年2月8日（81）藥檢壹字第001156函在卷可稽。經查，被
    告於95年1月11日經警採尿送請檢驗結果，尿液中檢驗出甲
    基安非他命陽性反應，此雖能作為被告有於前開本院認定之
    96年1月9日，施用第二級毒品甲基安非他命之證據，然尚難
    進而推認被告尚於95年5月中旬起有多次施用甲基安非他命
    之犯行。此部分既無其他補強證據足資佐證，殊難僅以被告
    自白即予以論罪科刑，不能證明被告有此部分犯行。惟因公
    訴人認被告此部分犯行與上開起訴並經論罪科刑部分間，有
    集合犯之實質上一罪關係，爰不另為無罪之諭知，併此敘明
    。
據上論斷，應依刑事訴訟法第369條第1項前段、第364條、第299
條第1項前段，毒品危害防制條例第10條第2項，刑法第11條前段
、第41條第1項前段，中華民國96年罪犯減刑條例第2條第1項第3
款、第7條、第9條，判決如主文。
本案經檢察官甲○到庭執行職務。
中　　華　　民　　國　　96　　年　　7 　　月　　31　　日
            刑事第十庭  審判長法  官  林  照  明
                              法  官  蔡  名  曜
                              法  官  李  平  勳
上列正本證明與原本無異。
不得上訴。
                              書記官  許  哲  禎
中　  華　 　民　　國　 96　　年 　 8 　  月　  3   　日
附錄本案論罪科刑法條全文
毒品危害防制條例第10條第2項：施用第二級毒品者，處3年以下
有期徒刑。
